【裁判字號】    89,交易,155
【裁判日期】    890831
【裁判案由】    過失傷害
【裁判全文】
臺灣板橋地方法院刑事判決                        八十九年度交易字第一五五號
    公  訴  人  臺灣板橋地方法院檢察署檢察官
    被      告  甲○○
右列被告因過失傷害案件，經檢察官提起公訴（八十八年度偵字第二六三九九號），
本院判決如左：
    主   文
甲○○無罪。
    理   由
一、公訴意旨略以：被告甲○○係載貨司機，平日以駕駛為其業務，於民國八十八年
    九月十五日十一時四十一分許，駕駛車號為ＨＤ－一一０七號自用小貨車，沿臺
    北縣三重市○路○街往力行路二段方向行駛，行經車路頭街八十六號前，適告訴
    人乙○○騎乘車號ＧＣＡ－八六三號重型機車於對向車道距離被告上開貨車約十
    公尺處，因天雨且緊急煞車而滑倒向前，被告本應注意車前狀況，並隨時採取必
    要之安全措施，且當時雖有下雨，但有自然光線，路面雖濕潤但無缺陷，視距良
    好，應無不能注意之情事，詎料被告竟因一時緊張而未採取煞車、向右偏行等必
    要之安全措施，導致告訴人之頭部撞及被告前開貨車之左前方，而受有頭部外傷
    合併腦震盪之傷害，因認被告涉犯刑法第二百八十四條第二項前段之業務過失傷
    害罪嫌等語。
二、按犯罪事實應依證據認定之，無證據不得推定其犯罪事實；又不能證明被告犯罪
    或其行為不罰者，應諭知無罪之判決，刑事訴訟法第一百五十四條、第三百零一
    條第一項分別定有明文。所謂認定犯罪事實之證據，係指足以認定被告確有犯罪
    行為之積極證據而言。又認定犯罪事實所憑之證據，雖不以直接證據為限，間接
    證據亦包括在內，然而無論直接證據或間接證據，其為訴訟上之證明，須於通常
    一般之人均不有致有所懷疑，而得確信其為真實之程度，始得據以為有罪之認定
    ，倘其證明尚未達到此一程度，而有合理之懷疑存在時，事實審復已就其心證上
    理由予以闡述，敘明如何無為有罪之確信，因而為無罪之判決，尚不得任意指為
    違法，最高法院分別著有二十九年上字第三一０五號、七十六年台上字第四九八
    六號判例可供參考。訊據被告甲○○堅決否認有何前揭過失傷害犯行，辯稱：伊
    駕駛自用小貨車由臺北縣三重市○路○街往忠孝路方向行駛，行經車路頭街八十
    六號附近，為了閃避停在路邊之自用小客車，因此靠近中線行駛，突然前方有一
    輛速度很快的機車，可能要煞車而滑倒衝過來，後來聽到撞擊的聲音，下車後發
    現對方人車倒地，伊車前左大燈破裂，因為對方滑行速度很快，伊一時無法反應
    ，因此沒踩煞車，亦未向右偏行，然該路道很窄，路邊停靠其他車輛，實無法向
    右偏行等語。
三、公訴人認被告甲○○涉犯過失傷害罪嫌，無非以「被告坦承不諱，足認被告確未
    注意車前狀況，復未採取必要之安全措施；再就前揭時地，雖下雨，但有自然光
    線，路面雖濕潤但無缺陷，且視距良好一節，亦有道路交通事故調查報告表及照
    片數幀附卷足參，堪認並無不能注意之情事；至就告訴人確受有前揭傷害一節，
    復有診斷證明書附卷足憑。」等語，資為論據。
四、經查：
  (一)本件告訴人乙○○對於其騎乘機車如何與被告甲○○駕駛之自用小貨車發生撞擊
    ，因告訴人腦部受傷而無法記憶，業據告訴人到庭供述明確，惟參諸被告駕駛自
    用小貨車僅左前大燈破損，其保險桿及車頭板金均無明顯撞擊痕跡，而告訴人乙
    ○○騎乘之機車亦無明顯與自用小貨車撞擊痕跡，堪認被告供述告訴人騎乘機車
    先行滑倒，其頭部撞擊被告駕駛自用小貨車之左前大燈玻璃，此有警製道路交通
    事故調查報告表、現場照片八幀在卷足憑，且本件送請臺灣省臺北縣區車輛事故
    鑑定委員會鑑定亦採相同結論，有該會八十九年七月廿八日北鑑字第八九五五五
    號函附卷可稽。而車禍發生當時係雨天，亦有前揭道路交通調查表在卷可稽，從
    而本件被告於八十八年九月十五日上午十一時四十分許，駕駛車號ＨＤ－一一０
    七號自用小貨車，沿臺北縣三重市○路○街往力行路二段方向行駛，行經車路頭
    街八十六號前，適有告訴人乙○○騎乘車號ＧＣＡ－八六三號重型機車自對向行
    駛而來，在距離被告駕駛上開自用小貨車約十公尺處，因不明原因且當時天雨路
    滑，致摔倒向前滑行，告訴人頭部因此撞擊被告駕駛貨車左前車燈玻璃，受有頭
    部外傷合併腦震盪傷害之情，堪以認定。
  (二)被告甲○○固自承告訴人乙○○之機車滑行而來時，並未踩煞車，亦未向右偏行
    ，惟按刑法上所稱之過失，係指對於構成犯罪事實之發生，應注意，並能注意而
    不注意之情形，有無此情形，應就各個事實，具體判斷，不能以行為人任某種職
    務，為概括之推定；又刑法之過失犯，以行為人對於結果之發生，應注意並能注
    意為成立要件，苟行為人縱加注意，仍不能防止其結果之發生，即非其所能注意
    ，自難論過失論（最高法院七十六年度臺上字第七六六０號、七十七年度臺上一
    一一０號判決可資參照）。查本件現場圖未明確標示車輛撞擊後掉落碎片及機車
    刮痕起點之確實位置，而現場照片亦無法確認，實無法判斷二車撞擊位置，又被
    告自用小貨車於事故發生後業已移動，亦無法確認被告駕駛車輛之位置，以便判
    斷有無妨礙對向車輛之行駛，自難因此推測被告即有過失。次查告訴人騎乘機車
    時有戴安全帽，惟撞擊被告自用小貨車左前大燈玻璃，仍受有頭部外傷合併腦震
    盪之傷害，且倒地後向滑行之刮地痕達九公尺，可見當時撞擊力甚強，此有道路
    交通事故調查表在卷可憑，參諸被告車輛僅車燈玻璃破損，其他部位並無明顯碰
    撞痕跡，足徵告訴人騎乘機車之速度很快，而被告之車速較慢，被告供述其車速
    約二十至三十公里，而告訴人機車時速約六十里，核與事證明符，尚堪採信。是
    以上開速度、距離計算，被告自發現告訴人摔倒向前滑行至其撞擊車燈玻璃為止
    ，尚不足一秒鐘之瞬間時刻，要令被告立即反應並採取必要措施，實強人所難。
    縱令被告當時立即踩煞車，惟被告摔倒後高速向前滑行，在前後一秒鐘之差距下
    ，其機車仍會撞擊被告車輛前方，是被告是否立即停車與告訴人受傷間，應無因
    果關係。再者，本件車禍地點係九公尺之街道，兩旁均係商店，路旁時有車輛停
    置及雜物擺置，有現場照片附卷足憑，而肇事時間約上午十一時四十分許，乃人
    車擁擠時刻，被告辯稱車輛旁邊已無其餘空間閃避，尚無違反常情甚巨。是在此
    對向二車過往尚有困難之街道，責令被告在瞬間時刻向右偏行，亦無其可能性。
  (三)綜上所述，本件被告甲○○駕駛自用小貨車，行經臺北縣三重市○路○街八十六
    號前，當可信賴道路上參與交通行為之其他車輛，亦將同時為必要之注意，相互
    為遵守交通秩序之適當行為，嗣因告訴人騎乘機車自對向駛來，因不明原因且天
    雨路滑，致摔倒後高速向前滑行，使被告無法及時閃避，以致肇事，按其情節，
    應認被告已盡必要之注意義務，惟仍無法避免車禍之發生，應不負過失責任。此
    外，復查無其他積極證據足認被告有何過失傷害犯行，自無法以推測或擬制方法
    ，遽入人罪，其過失傷害犯行應屬不能證明，爰為無罪判決之諭知。
據上論斷，應依刑事訴訟法第三百零一條第一項，判決如主文。
本案經檢察官許景森到庭執行職務。
中      華      民      國      八十九      年     八     月   三十一   日
                                      臺灣板橋地方法院刑事第六庭
                                          法  官  侯  志  融
右正本證明與原本無異
如不服本判決應於送達後十日內向本院提出上訴狀
                                          書記官  陳  淑  芳
中      華      民國      八十九      年     九     月     四     日


司法院資訊處製作；財團法人民間司法改革基金會備份。
